臺灣苗栗地方法院刑事判決　　　　　　　 95年度易字第612號
公　訴　人　臺灣苗栗地方法院檢察署檢察官
被　　　告　甲○○
　　　　　　　　　　現在臺灣苗栗看守所羈押中
上列被告因妨害公務案件，經檢察官提起公訴（95年度偵字第41
70號），本院判決如下：
    主    文
甲○○犯侮辱公務員罪，累犯，處有期徒刑月。又犯妨害公務
執行罪，累犯，處有期徒刑捌月。應執行有期徒刑拾月。
　　犯罪事實
一、甲○○前因偽造有價證券等案件，經臺灣臺東地方法院判處
    有期徒刑3 月2 月確定，甫於民國95年3 月18日縮刑期滿執
    行完畢，猶不知悔改，於同年8 月8 日下午1 時40分許，與
    數名友人在苗栗縣頭份鎮○○里○○路42號「亮亮視廳伴唱
    」消費後，因結帳事宜在櫃臺前與該店負責人丙○○發生爭
    執，丙○○指示該店會計丁○○報警處理，嗣苗栗縣警察局
    頭份分局頭份派出所警員乙○○據報趕抵現場，見甲○○手
    持木棍1 支（係甲○○在店外拾得，非其所有），即將木棍
    取下，問明事件經過後，要求甲○○出示身分證件，對其進
    行盤查，甲○○答稱未帶證件，乙○○乃告知要將其帶回派
    出所，甲○○聞言竟對乙○○大聲叫囂：「警察有什麼了不
    起？幹你娘！不然你要怎麼樣？」，當場以穢語「幹你娘」
    侮辱依法執行職務之乙○○，語畢又出手抓乙○○之前胸且
    猛烈拉扯，致乙○○前胸接近頸部遭抓傷，制服鈕扣亦被扯
    落（傷害、毀損部分均未據告訴），而對於乙○○施強暴，
    隨即為乙○○依法逮捕。
二、案經苗栗縣警察局頭份分局報告臺灣苗栗地方法院檢察署檢
    察官偵查起訴。
    理    由
一、證據能力之認定：
    (一)乙○○出具之報告1 紙及丙○○、丁○○於警詢時之供述
      （偵查卷第7 、22至24、25至27頁），均屬被告甲○○以
      外之人於審判外之言詞陳述，經被告爭執其證據能力（審
      理卷第28、107 頁），且查無其他法律規定例外得為證據
      之情形，依刑事訴訟法第159 條第1 項規定，不得作為證
      據。
    (二)丙○○於偵查中向檢察官所為之陳述（偵查卷第55至56頁
      ），業經依法具結以擔保其信用性，形式上並無顯不可信
      之情況，依刑事訴訟法第159 條之1 第2 項規定，得為證
      據。
    (三)警方所拍攝之照片6 張（偵查卷第35頁）及扣案木棍1 支
      ，性質均為物證，而非供述證據，自亦得為證據。
二、認定犯罪事實所憑之證據及理由：
    (一)前開被告行為之過程，已據證人乙○○於本院審理時及丙○○於偵、審中分別證述詳盡（偵查卷第55至56頁、審理
      卷第123 至129 、136 頁），證人丁○○亦到庭結稱被告
      與乙○○在亮亮視廳伴唱店內有口頭上罵來罵去，隨後在
      店外有拉扯，到派出所時發現乙○○脖子被抓傷、制服被
      拉破等語（審理卷第129 至134 頁），與前述乙○○、丙○○指證情節尚無明顯矛盾，復有呈現乙○○前胸抓傷、
      制服鈕釦脫落、亮亮視廳伴唱店內外擺設及空間情形之照
      片4 張（偵查卷第35頁）及扣案之木棍1 支可資佐證，足
      認被告確有當場以穢語辱罵乙○○及出手抓其身體、拉扯
      制服等行為。
    (二)乙○○係苗栗縣警察局頭份分局頭份派出所警員，穿著制
      服，令原本手持木棍、與丙○○發生衝突，可能對丙○○
      及其他在場人身體產生具體危害之被告出示身分證明文件
      ，告知欲查證被告身分之意思，因被告未帶證件，顯然無
      法查證，方口頭表示要將被告帶往派出所查證，核其所為
      符合警察職權行使法第4 條、第6 條第1 項第3 款及第7
      條第1 項、第2 項規定，準此，乙○○於案發當時顯係依
      法執行職務之公務員，被告對乙○○為前開行為，分別該
      當「於公務員依法執行職務時當場侮辱」及「對於公務員
      依法執行職務時施強暴」，亦無疑問。
二、對於被告辯解之判斷：
    (一)被告矢口否認全部犯行，辯稱：警察到場時，伊沒有拿木
      棍，因圍觀路人很多，警察卻拔槍，伊認為會傷及路人，
      叫警察不要拔槍，警察不理，才對警察說「不要太囂張」
      等語，不曾罵警察三字經，也沒有出手抓警察或與其拉扯
      云云。
    (二)惟查，乙○○初抵達現場時，被告手中持有1 支木棍，隨
      後始為乙○○取下乙節，業經證人乙○○、丙○○及丁○○一致證陳無訛，乙○○、丙○○亦均指證清楚聽聞被告
      對乙○○罵「幹你娘」一語，又目睹被告出手猛抓乙○○
      前胸，致乙○○受傷、制服鈕釦脫落等事實，已如前述，
      被告空言否認之詞，既與在場各證人見聞情形相左，復無
      任何確切證據足以支持，自難採信。其次，依據證人乙○○所證其在店內沙發與櫃臺之間盤問被告，被告亦在該處
      對其辱罵、拉扯，後來才把被告帶到店外騎樓位置，將被
      告制伏，過程中不曾作勢拔槍，制伏被告之後才有民眾圍
      觀等情（審理卷第137 頁），對照證人丙○○證稱員警沒
      有要拔槍，好像要把被告帶回派出所，被告就很用力抓員
      警等語（審理卷第126 頁），足認被告出言辱罵及出手拉
      扯乙○○之時，並無其所謂警察拔槍、可能傷及圍觀民眾
      之急迫情狀存在，縱令乙○○將被告拉出店外後為將其制
      伏而有拔槍之舉動，又豈能正當化被告先前在店內對乙○○侮辱及施強暴之行為？是被告此一辯解，亦無從據為對
      其有利之認定。
    (三)綜上說明，本案事證已經明確，被告所辯均不足採，其犯
      行洵堪認定，應依法論科。
三、論罪科刑之理由：
    (一)被告所為，係犯刑法第140 條第1 項之侮辱公務員罪及同
      法第135 條第1 項之妨害公務執行罪。
    (二)被告有犯罪事實欄所載之罪刑執行情形，有臺灣高等法院
      被告前案紀錄表在卷可查，其受徒刑之執行完畢後，5 年
      以內故意再犯前開有期徒刑以上之罪，均為累犯，各依法
      加重其刑。
    (三)被告所犯2 罪，犯意各別，行為互殊，應予分論併罰。
    (四)審酌被告有違反槍砲彈藥刀械管制條例、違反麻醉藥品管
      理條例、恐嚇取財、妨害自由等多項前科，屢經判處罪刑
      確定並入監服刑，復曾2 度因流氓案件經裁定交付及執行
      感訓處分（參審理卷附臺灣高等法院被告前案紀錄表），
      素行不端，仍不思悔改，酒後滋事，於依法執行職務之員
      警到場處理時，當場對員警辱罵及施暴，視國家公權力如
      無物，破壞社會秩序甚鉅，犯後無視證據確鑿，一意矢口
      否認犯行，顯見尚無絲毫歉意或悔意，態度不佳，再參酌
      被告高職畢業學歷之智識程度，無正當職業之生活狀況等
      一切情狀，本院認公訴人就被告侮辱公務員部分、妨害公
      務執行部分分別求處有期徒刑3 月及8 月，均堪稱妥適，
      爰從其所請，分別量處如主文所示之刑，並定其應執行之
      刑。
    (五)扣案之木棍1 支，據證人丙○○證稱係放在店外、不知附
      近何間酒店的（審理卷第127 頁），被告復否認為其所有
      ，尚無積極證據證明屬於被告，且被告對乙○○施強暴時
      ，該木棍已不在其持有中，自難認為供被告犯罪所用之物
      ，爰不予宣告沒收，併此敘明。
四、適用之法律：
    (一)刑事訴訟法第299 條第1 項前段。
    (二)刑法第140 條第1 項、第135 條第1 項、第47條第1 項、
      第51條第5 款。
    (三)刑法施行法第1 條之1 。
本案經檢察官石東超到庭執行職務。
中　　華　　民　　國　　96　　年　　6 　　月　　29　　日
                  刑事第一庭    審判長法　官  劉興浪
                                      法  官  蔡志宏
                                      法  官  羅貞元
以上正本證明與原本無異。
如不服本判決，應於判決送達後10日內向本院提出上訴狀（應抄
附繕本）。告訴人或被害人如對於本判決不服者，應具備理由請
求檢察官上訴，其上訴期間之計算係以檢察官收受判決正本之日
期為準。
                                      書記官  劉秋雯
中　　華　　民　　國　　96　　年　　6 　　月　　29　　日
附錄本判決論罪科刑法條：
中華民國刑法第140 條第1 項
於公務員依法執行職務時，當場侮辱，或對於其依法執行之職務
公然侮辱者，處6 月以下有期徒刑、拘役或1 百元以下罰金。
中華民國刑法第135 條第1 項
對於公務員依法執行職務時，施強暴脅迫者，處3 年以下有期徒
刑、拘役或3 百元以下罰金。
